臺灣屏東地方法院刑事判決　　　　　　　93年度訴字第1003號
公　訴　人　臺灣屏東地方法院檢察署檢察官
被　　　告　丙○○　男　45歲.
被　　　告　丁○○　男　45歲.
上列被告等因違反森林法案件，經檢察官提起公訴（93年度偵字
第3054號），本院判決如下：
    主  文
丁○○於保安林，竊取森林主產物，為搬運贓物，使用車輛，處
有期徒刑壹年貳月，併科罰金新臺幣壹佰柒拾捌萬捌仟元，罰金
如易服勞役，以罰金總額與陸個月之日數比例折算。緩刑肆年，
緩刑期間付保護管束。扣案之鋸子壹把沒收。
丙○○共同搬運贓物，累犯，處有期徒刑伍月，如易科罰金，以
佰元折算壹日。
    事  實
一、丙○○前因偽造文書案件，經本院於民國92年11月5 日以92
    年度簡字第656 號判處有期徒刑4 月，如易科罰金，以300
    元折算1 日，於92年12月1 日確定，並於93年1 月16日易科
    罰金執行完畢。
二、丁○○查無前科，未經行政院農業委員會林務局屏東林區管
    理處（下稱屏東林管處）之許可，竟意圖為自己不法之所有
    ，於93年4 月22日清晨某時，攜帶可供作為兇器使用之鋸子
    ，騎乘車牌號碼不詳之機車前往屏東縣牡丹香石門村牡丹水
    庫附近，於山下停放機車後，步行上山至由屏東林管處恆春
    工作站所管理，業經中央主管機關編定為水源涵養保安林地
    之國有恆春事業區第20林班地，以上開鋸子竊取該林班地內
    之七里香樹頭1 棵（業據被害人領回），山價約新臺幣（下
    同）596,000 元，得手後，將該樹頭利用地形坡度滾至鄰近
    之國有恆春事業區第14林班地附近藏放後，步行下山，駕駛
    上開機車離去，擬利用往來車輛稀少，較無人注意之際，再
    行以車輛搬運。翌日即93年4 月23日清晨4 時許，丁○○以
    2,000 元之代價僱用丙○○，並與姓名年籍不詳之男子，三
    人共同基於搬運贓物之犯意聯絡，由丁○○騎乘上開機車搭
    載該姓名年籍不詳之成年男子於前方引導，丙○○則駕駛其
    不知情之友人童吉榮所有之車牌號碼HM—8641號之自用小貨
    車尾隨，一同前往國有恆春事業區第14林班地附近丁○○置
    放所竊得七里香樹頭之位址，由丁○○及該名成年男子，聯
    手將所竊得之七里香搬上丙○○所駕駛之上開自用小貨車上
    ，並欲載運至屏東縣牡丹水庫下方蓄水廠對面丁○○所有之
    土地上置放，迄丙○○駛至屏東縣車城鄉縣○○村
    31.2公里處時，為警攔檢查獲，並當場扣得七里香樹頭1 棵
    ，丁○○則趁機騎乘機車搭載該姓名年籍不詳之成年男子逃
    逸。
三、案經屏東縣警察局恆春分局報請臺灣屏東地方法院檢察署檢
    察官偵查起訴。
    理  由
一、經查：
(一)、訊據被告丁○○於本院審理時對於上揭於保安林內竊取七里
    香樹頭一棵及為搬運贓物，而使用車輛之事實；被告丙○○
    於警詢、偵查中及本院審理時對於前開共同載運被告丁○○
    所竊取之七里香樹頭一棵，為警當場查獲之事實，均坦承不
    諱，復經證人即查獲員警乙○○證稱：當天有接到消息，遂
    在產業道路旁埋伏，伊看到一輛可疑小貨車，就通知同事去
    追，渠等看到該車停在墳墓旁，被告丙○○站在車子前面，
    遂下車打開被告丙○○所駕駛之貨車後，就發現七里香樹頭
    ，被告丙○○當時說不是他砍的，他只負責載運樹頭，當時
    亦有看到被告丁○○，被告丁○○騎機車後面載一個人等語
    （見本院卷第44頁至46頁）；證人即屏東林管處恆春站技士
    甲○○於偵查中證稱：查獲之七里香樹頭1 顆經比對後係在
    國有恆春事業區第20林班地盜挖的，該處屬牡丹水庫涵養水
    源的保安林地等情明確（見偵查卷第24頁至25頁），並有臺
    灣省政府87年1 月2 日（86）府農林字地118657號公告（公
    告內容為：屏東縣恆春事業區第20林班地為水源涵養保安林
    ）、贓物認領保管單、聯合會勘紀錄表、地籍圖、行車執照
    影本各1 紙、盜伐、載運及查獲現場照片共8 張在卷可稽，
    另有被告丁○○當庭提出並經本院扣押用以砍伐七里香之鋸
    子1 把可資佐證，被告丙○○、丁○○前開自白核與事實相
    符，均堪採信。
(二)、至被告丁○○雖辯稱：伊係一人單獨騎乘機車引導被告丙○
    ○至國有恆春事業區第14林班地，並無搭載另一名男子同行
    云云（見本院卷第44頁），然被告丁○○騎乘上開機車搭載
    一名姓名年籍不詳之成年男子於前方引導，丙○○則駕駛自
    用小貨車尾隨，一同前往國有恆春事業區第14林班地附近，
    並由被告丁○○及該名男子，聯手將丁○○所竊得之七里香
    樹頭搬上被告丙○○所駕駛之自用小貨車上等情，業據證人
    即被告丙○○證述在卷（見本院卷第46頁、第47頁），且證
    人即員警乙○○亦證稱查獲當時有看到被告丁○○騎機車搭
    載一個人等情，業如前述，足認被告丁○○此部分所辯，委
    無足採，該姓名年籍不詳之成年男子共同參與搬運贓物之犯
    行，堪與認定。
(三)、再者，被告丁○○所竊取之七里香樹頭1 棵，依市價600,00
    0 元減掉運費2,500 元及挖採工資1,500 元之價格後，山價
    為596,000 元之事實，業經屏東林管處94年3 月7 日屏政字
    第0946101087號函覆本院在卷（見本院卷第56頁至57頁）。
(四)、另公訴人雖認被告丙○○與某姓名年籍不詳之成年男子均有
    參與前開竊取七里香之犯行，然被告丙○○堅詞否認該部分
    之犯行，辯稱：伊僅係以2,000 元之代價受僱於丁○○搬運
    七里香樹頭等語，而證人即被告丁○○於本院審理時證稱：
    係伊一個人單獨竊取七里香樹頭，丙○○僅係以2,000 元之
    代價受僱於伊，以貨車載運七里香等情在卷（見本院卷第41
    頁）。至公訴人雖以：依被告丙○○所使用之0000000000號
    行動電話通聯紀錄所示，其於當日凌晨4 時45分許以前開行
    動電話撥打至000000000 號電話（即被告丁○○女友陳玉香
    家中之電話）時，使用之基地台即在屏東縣牡丹鄉○○村○
    ○路1 之9 號頂樓，從此時起至同日凌晨6 時許查獲時止，
    僅同日凌晨5 時42分時使用之基地台在屏東縣車城鄉○○村
    ○○路5 號，其餘凌晨5 時38分、5 時40分、5 時58分許，
    使用之基地台均在屏東縣牡丹鄉○○村○○路1 之9 號頂樓
    ，顯見被告丙○○與丁○○聯絡時，即在案發地點附近，一
    直至被查獲時止，如被告丙○○係單純在屏東縣車城鄉保力
    村加油受僱於丁○○，且至牡丹水庫時樹頭已搬在路邊，則
    其搬運樹頭至車上僅需數分鐘即可，衡情當無從當日凌晨4
    時45分許即已在屏東縣牡丹鄉之理，而認被告丙○○有共同
    竊取七里香樹頭之犯行云云。然被告丙○○辯稱：因伊在後
    跟著被告丁○○，但在途中跟車跟丟了，又不知道搬運地點
    ，故渠等連續以上開電話聯繫會合地點等語（見本院卷第47
    頁），核與證人即被告丁○○證述之情節相符（見本院卷第
    63 、64 頁），況被告丁○○自承係於93年4 月22日上山砍
    伐上開七里香樹頭，故尚難以被告丙○○上開93年4 月23日
    之行動電話通聯紀錄，遽認被告丙○○有共同竊取七里香之
    行為，而卷內又無其他證據足以證明被告二人就竊取該扣案
    七里香有何犯意聯絡，是被告丙○○辯稱其並未參與竊取七
    里香等語，應可採信；又卷內亦無證據證明被告丁○○與另
    一名姓名年籍不詳之成年男子就其前開竊取七里香之犯行，
    有何犯意聯絡及行為分擔，是僅得認定被告丁○○一人單獨
    為上開竊取七里香之犯行，尚難認係被告潘進一係結夥二人
    以上為前開竊盜犯行。
(五)、綜上所述，被告丁○○於保安林，竊取森林主產物，為搬運
    贓物使用車輛之犯行，及被告丙○○與被告丁○○及該姓名
    年籍不詳之成年男子共同搬運贓物之犯行，已甚明確，渠等
    犯行洵堪認定。
三、按所謂森林「主產物」，係指生立、枯損、倒伏之竹木及餘
    留之根株、殘材，國有林林產物處分規則第3 條第1 款定有
    明文，是前述七里香樹頭即為森林之主產物自明。核被告丁
    ○○在水源涵養保安林地之國有恆春事業區第20林班地內竊
    取七里香樹頭1 棵，並為搬運贓物使用車輛之所為，係犯森
    林法第52條第1 項第1 款、第6 款之於保安林，竊取森林主
    產物，為搬運贓物使用車輛罪；被告丙○○所為，係犯森林
    法第50條之搬運森林主產物罪，應依刑法第349 條第2 項規
    定處斷。被告丁○○竊取森林主產物所用之鋸子1 把，堅實
    而銳利，客觀上足對人之生命、身體、安全構成威脅，為具
    有危險性之兇器，雖亦構成於森林法第50條之竊取森林主產
    物罪，本應依刑法第321 條第1 項第3 款攜帶兇器竊盜罪論
    處，惟森林法第52條第1 項第6 款之規定為同法第50條之特
    別規定，亦即應優先適用森林法第52條第1 項第6 款規定論
    罪，不再論以森林法第50條、刑法第321 條第1 項第3 款之
    罪（最高法院47年台上字第979 號判例參照）。公訴意旨雖
    認被告丁○○所為亦該當於森林法第52條第1 項第4 款之結
    夥二人以上竊取主產物罪，惟如前所述，本案並無證據足以
    證明被告丙○○或姓名年籍不詳之成年男子有與被告丁○○
    共同竊取七里香之犯行，故應認公訴人一併起訴森林法第52
    條第1 項第4 款，尚屬有誤；另公訴意旨認被告丙○○係犯
    森林法第52條第1 項第1 款、第4 款、第6 款之罪，然其僅
    單純受僱搬運七里香，並非以為自己不法所有之意圖而參與
    搬運七里香，已如前述，是公訴人之起訴法條，尚有未洽，
    惟其基本之搬運贓物之事實同一，本院自應予審理，並變更
    起訴法條。被告丙○○、丁○○及姓名年籍不詳之成年男子
    就上開搬運贓物之犯行間，有犯意聯絡及行為分擔，均為共
    同正犯。又查，被告丙○○前因偽造文書案件，經本院以92
    年度東簡字第656 號判處有期徒刑4 月，如易科罰金，以
    300 元折算1 日確定，並於93年1 月16日易科罰金執行完畢
    之事實，有臺灣高等法院被告全國前案紀錄表、臺灣屏東地
    方法院檢察署刑案資料查註紀錄表在卷可稽，其5 年內再犯
    有期徒刑以上之本罪，為累犯，應依法加重其刑。爰審酌七
    里香樹木，價格不斐，轉手容易，係珍貴之國寶級森林主產
    物，被告丁○○竟為牟取不法利益，予以竊取，危害自然生
    態及森林資源，減損森林涵養水源、孕育萬物功能，所生危
    害非輕，且其犯後對其他共犯參與犯行之部分情節，亦多所
    掩飾，惟念其犯後坦承自身犯行，尚有悔意，且無犯罪前科
    ，素行尚佳等一切情狀，量處有期徒刑1 年2 月；併依森林
    法第52條規定，處以所竊取森林主產物山價596,000 元之3
    倍即新台幣1788,000元之罰金，另就罰金部分諭知如易服勞
    役，以罰金總額與6 個月之日數比例折算；另審酌被告丙○
    ○素行非佳，又因一時貪念，且漠視國家森林資源，致犯本
    罪，惟犯後坦認犯行，且所得非多等一切情狀，量處有期徒
    刑5 月，並諭知易科罰金之折算標準。末查，被告丁○○前
    未曾受有期徒刑以上刑之宣告，有臺灣屏東地方法院檢察署
    刑案資料查註紀錄表及臺灣高等法院被告全國前案紀錄表各
    1 紙附卷可按，本院審酌被告丁○○已坦承大致犯行，且經
    此偵、審程序及科刑之教訓，亦當知所警惕，而無再犯之虞
    ，認對被告丁○○所宣告之刑以暫不執行為適當，併宣告緩
    刑4 年，用啟自新，並為確實使其有正確之法律觀念並提供
    必要之協助及督促，爰併依法宣告緩刑期內付保護管束。另
    扣案之鋸子1 把，為被告丁○○所有之物，且供犯罪所用，
    應依刑法第38條第1 項第2 款宣告沒收；至被告丙○○用以
    搬運贓物之車牌號碼HM—8641號自用小貨車，係案外人童吉
    榮所有，業據被告丙○○供述在卷，並有汽車行車執照影本
    1 紙附卷可考（見警卷第17頁），該車既非被告二人或該姓
    名年籍不詳之成年男子所有，自不得宣告沒收，併予敘明。
據上論結，應依刑事訴訟法第299 條第1 項前段、第300 條，森
林法第52條第1 項第1 款、第6 款、第50條，刑法第11條前段、
第28條、第349 條第2 項、第47條、第41條第1 項前段、第42條
第3 項、第74條第1 款、第93條第1 項、第38條第1 項第2 款、
，罰金罰鍰提高標準條例第1 條前段、第2 條，判決如主文。
本案經檢察官葉容芳到庭執行職務。
中　　華　　民　　國　　94　　年　　5 　　月　　6 　　日
                  刑事第六庭    審判長法  官  石家禎
                                      法  官  林家聖
                                      法  官  許心
以上正本證明與原本無異。
如不服本判決應於收受本判決送達後10日內向本院提出上訴書狀
，其未敘述上訴理由者，並得於提起上訴後10日內向本院補提理
由書狀（均須按他造當事人之人數附繕本）「切勿逕送上級法院
」
中　　華　　民　　國　　94　　年　　5 　　月　　10　　日
                                      書記官  林香如
附錄本判決論罪科刑法條：
森林法第52條
竊取森林主、副產物而有左列情形之一者，處六月以上五年以下
有期徒刑，併科贓額二倍以上五倍以下罰金：
一  於保安林犯之者。
二  依機關之委託或其他契約，有保護森林義務之人犯之者。
三  於行使林產採取權時犯之者。
四  結夥二人以上或僱使他人犯之者。
五  以贓物為原料，製造木炭、松節油、其他物品或培植菇類者
    。
六  為搬運贓物，使用牲口、船舶、車輛，或有搬運造材之設備
    者。
七  掘採、毀壞、燒燬或隱蔽根株，以圖罪跡之湮滅者。
八  以贓物燃料，使用於礦物之採取，精製石灰、磚瓦或其他物
    品之製造者。
前項未遂犯罰之。
第一項第五款所製物品，以贓物論，沒收之。
森林法第50條
竊取森林主、副產物，收受、搬運、寄藏、收買贓物或為牙保者
，依刑法規定處斷。
刑法第349條
收受贓物者，處三年以下有期徒刑、拘役或五百元以下罰金。
搬運、寄藏、故買贓物或為牙保者，處五年以下有期徒刑、拘役
或科或併
科一千元以下罰金。
因贓物變得之財物，以贓物論。
